行  政  法  院  判  決                            八十八年度判字第六三一號
    原      告  甲○○
    被      告  臺北市稅捐稽徵處
右當事人間因地價稅事件，原告不服財政部中華民國八十七年六月二十九日台財訴字
第八七二二七二六九○號再訴願決定，提起行政訴訟。本院判決如左︰
    主  文
原告之訴駁回。
    事  實
緣原告所有坐落台北市○○區○○段四小段四八二地號土地（地上建物門牌：同市○
○街二六四巷三號五樓）；原按自用住宅用地稅率課徵地價稅，嗣被告所屬大安分處
查得系爭土地地上建物自民國七十七年十月十九日起無人設立戶籍，致原核定適用特
別稅率課徵地價稅之原因消滅，應自七十八年起改按一般稅率課稅，乃函移被告之萬
華分處核定補徵八十年至八十四年地價稅差額計新台幣（以下同）二一、三七七元。
原告不服，循序提起訴願、再訴願，均遭決定駁回，遂提起行政訴訟，茲摘兩造訴
辯意旨於次：
原告起訴意旨略謂︰一、原告所擁有大安區○○街二六四巷三號五樓（辛亥段四小段
四八二地號）原設籍於該址，因工作關係，若戶籍未設於出生地，將被調至外縣市工
作，故將戶籍遷入北市○○街○段一八九之一號二樓出生地，而設該址非原告所有也
無申請土地自用住宅優惠利率。原告於七十七年十月至八十五年七月均與妻居住於臥
龍街二六四巷三號五樓（並非空屋，有水電費可稽），實因工作關係故將原告及妻戶
籍設於出生地，當時若將妻戶籍不遷出便無今日補繳問題。是以原告無故意申請二處
以上自用住宅稅率不實情事，實因工作關係對稅法自用住宅稅率適用條件不解所致。
二、按土地稅法第九條規定：「．．．指土地所有權人或其配偶直系親屬於該地辦竣
戶籍登記．．．」，同法第十七條第一項、第七條第三項規定：「合法左列規定之自
用住宅用地，其地價稅按千分之二計徵．．．，適用第一項自用住宅用地稅率繳納地
價稅者，以一處為限，其土地稅法適用自用住宅優惠稅率意旨為「１、無出租或供營
業用之住宅用地。２、都市土地面積未超過三公畝部分。３、土地所有權人與其配偶
及未成年之受扶養親屬適用自用住宅稅率以一處為限」為要件，因一處為限，故以該
土地上辦竣戶籍登記以為限制之便，設籍非為適用優惠稅率之立法主因。該系爭土地
並無出租或供營業用，面積未超過三公畝，以一處為限並未消滅，只因工作關係將原
設籍該土地上戶口遷回出生地，原告及妻尚居住該地。是以土地稅法適用自用住宅稅
之立法意旨之主要原因，該系爭土地並未消滅，再則原告為受薪階級，綜合所得稅及
地價稅均按時誠實申報，奈何被告為此差額斤斤計較。三、綜上，本案自應適用土地
稅法自用住宅用地稅率課徵地價稅，請撤銷原處分及一再訴願決定等語。
被告答辯意旨略謂︰一、經查本件系爭土地，原按自用住宅用地稅率課徵地價稅，經
被告之大安分處查明系爭土地自七十七年十月十九日起無人設立戶籍，致原核定適用
特別稅率之原因消滅，應自七十八年起改按一般稅率核課地價稅，乃函移被告之萬華
分處依法於核課期間內補徵原告八十年至八十四年一般稅率與自用住宅用地稅率核課
之差額地價稅計二一、三七七元，並無不合。至原告稱係因工作關係，與對稅法不解
所致乙節，按適用自用住宅用地稅率之條件於稅法上規定甚明，且原告對其生活上所
及之稅法規定應有注意、了解之義務，自難以不知該等法律規定為由，而爭執補徵
稅款不當，是原處分並無違誤，請續予維持。二、綜上論結，原告之訴為無理由，請
駁回原告之訴等語。
    理  由
按「本法所稱自用住宅用地，指土地所有權人或其配偶、直系親屬於該地辦竣戶籍登
記，且無出租或供營業用之住宅用地。」、「合於左列規定之自用住宅用地，其地價
稅按千分之二計徵：一、都市土地面積未超過三公畝部分。」及「土地所有權人與其
配偶及未成年之受扶養親屬，適用第一項自用住宅用地稅率繳納地價稅者，以一處為
限。」土地稅法第九條、第十七條第一項第一款及第三項定有明文。本件原告所有坐
落台北市○○區○○段四小段四八二地號土地（地上建物門牌：同市○○街二六四巷
三號五樓）：原按自用住宅用地稅率課徵地價稅，嗣被告所屬大安分處查得系爭土地
地上建物自七十七年十月十九日起無人設立戶籍，致原核定適用特別稅率課徵地價稅
之原因消滅，應自七十八年起改按一般稅率課稅，乃函移被告之萬華分處核定補徵八
十年至八十四年地價稅差額二一、三七七元。原告不服，循序提起行政訴訟，主張：
原告因工作關係，為免被調至外縣市工作，而將戶籍與配偶遷入台北市○○街○段一
八九之一號二樓出生地，實際上夫婦均居住系爭土地，原告因不知稅法，未將配偶戶
籍留於系爭土地，且未申請適用自用住宅用地優惠稅率，自應仍適用自用住宅優惠稅
率云云。經查：原告對於自七十七年十月十九日起將其夫婦戶籍共同遷入台北市○○
街○段一八九之一號二樓而未在系爭土地設立戶籍登記之事實，自認不諱，有戶口名
簿影本附原處分可稽，依土地稅法第九條規定，系爭土地已非自用住宅用地，自不
應適用自用住宅用地稅率課徵地價稅。而上開土地稅法既經立法院依法制訂，咨請總
統公布施行，全國上下，均應一體遵守，自不能以不知上開稅法規定而請求免予適用
，況原告自承若其配偶之戶籍未與其一併遷出，仍可適用自用住宅稅率，足證原告之
不能適用自用住宅用地稅率於系爭土地，並非違背原告之本意所致，從而原告所訴各
節，均屬諉言卸詞，核難執為有利原告判決之依據，自無足取。本件原處分揆諸首揭
規定，洵無違誤，一再訴願決定，遞予維持，俱無不合，原告起訴意旨，難謂為有理
由，應予駁回。
據上論結，本件原告之訴為無理由，爰依行政訴訟法第二十六條後段，判決如主文。
中    華    民    國     八十八      年      三      月     二十五      日
                    行 政 法 院 第 三 庭
                                審 判 長 評  事      曾  隆  興
                                         評  事      黃  合  文
                                         評  事      高  啟  燦
                                         評  事      蔡  進  田
                                         評  事      鄭  淑  貞
右  正  本  證  明  與  原  本  無  異
                                         法院書記官  陳  佩  玲
中    華    民    國     八十八      年      三      月     二十六      日
